臺灣高雄地方法院民事裁定　　　　　100年度司財管字第101號
聲　請　人　陳鄭秀英
上列聲請人為失蹤人康鳴球聲請選任財產管理人事件，本院裁定
如下：
    主  文
選任財政部國有財產局臺灣南區辦事處為失蹤人康鳴球（男，日
據時期明治三十九年一月四日【即民國前六年一月四日】生）之
財產管理人。
聲請程序費用新臺幣壹仟元由聲請人負擔。
    理  由
一、本件聲請意旨略以：緣聲請人與失蹤人康鳴球、案外人康忠
    成等人為坐落高雄市○○區○○段13地號土地（下稱系爭土
    地）之共有人，聲請人及其他共有人欲依土地法第34條之1
    規定處分系爭土地，但無法聯絡失蹤人康鳴球，而聲請人向
    戶政機關查詢，僅查得失蹤人康鳴球之日據時期個人戶籍謄
    本，其上記載失蹤人康鳴球為日據時期明治39年（即民國前
    6 年）1 月4 日生，然無記載其後續生存或死亡之記事資料
    ，而聲請人為求慎重，再次發文函請岡山區戶政事務所發給
    康鳴球暨其戶口內之全戶戶籍謄本，以續行查證失蹤人康鳴
    球是否生存或已死亡，但經該所回函拒絕提供其他戶內人口
    戶籍資料，故聲請人查無失蹤人光復後戶籍資料，而無法得
    知其行蹤，僅能由日據時期戶籍謄本及土地登記謄本得知失
    蹤人係住於「高雄州岡山郡岡山街前338 番地」、「高雄
    縣岡山鎮前峰里338 號」，又失蹤人康鳴球為日據時期臺灣
    人，目前相關戶籍資料並不完整，其親人有無均屬不明，聲
    請人既為系爭土地共有人，為利害關係人，為處分系爭共有
    土地，爰依非訟事件法第109 條規定，狀請鈞院選任財政部
    國有財產局臺灣南區辦事處為本件失蹤人康鳴球之財產管理
    人等語。
二、按失蹤人失蹤後，未受死亡宣告前，其財產之管理，依非訟
    事件法之規定，民法第10條定有明文。次按「失蹤人未置財
    產管理人者，其財產管理人依下列順序定之：(一)配偶。(二)父
    母。(三)成年子女。(四)與失蹤人同居之祖父母。(五)家長。」、
    「不能依前項規定定財產管理人時，法院得因利害關係人或
    檢察官之聲請，選任財產管理人。」，非訟事件法第109 條
    第1 項、第2 項分別定有明文。復按依民法第8 條規定可知
    ，失蹤人失蹤屆滿一定年限後，利害關係人或檢察官即得聲
    請為死亡宣告，及民法第1185條規定，無繼承人承認繼承，
    其遺產於清償債權，並交付遺贈物後，如有賸餘，歸屬國庫
    。
三、經查：
  (一)聲請人主張首揭之事實，業據其提土地登記謄本、系爭土地
    共有人之戶籍資料、失蹤人康鳴球之日據時代戶籍資料、高
    雄市岡山區戶政事務所100 年7 月22日高市岡山戶字第1000
    002859號函  等件證，且經本院查詢結果，並無失蹤人康鳴
    球之死亡宣告事件，該人仍屬失蹤人之身分，復本院依職權
    向高雄市岡山區戶政事務所調取失蹤人康鳴球之戶籍資料及
    三親等內親屬資料，查悉失蹤人康鳴球無現存非訟事件法第
    109 條第1 項規定之法定財產管理人，從而聲請人主張該人
    名下土地應有部分無法處分，必須選任失蹤人財產管理人加
    以管理，足堪信為真實。
  (二)鑑於將來若利害關係人或檢察官聲請對失蹤人康鳴球為死亡
    宣告成立，若無該人之繼承人承認繼承，其遺產於清償債權
    ，並交付遺贈物後，如有賸餘，歸屬國庫，從而國有財產局
    對失蹤人康鳴球之財產具有期待利益，又本院函詢財政部國
    有財產局臺灣南區辦事處是否願意擔任失蹤人康鳴球之財產
    管理人，經覆函「查本案係共有人為處分共有財產而聲請選
    任，本處願意擔任失蹤人康鳴球之財產管理人」等語，有該
    處100 年12月15日台財產南接字第1002001420號覆函1 紙附
    卷可稽，爰選任財政部國有財產局臺灣南區辦事處為失蹤人
    康鳴球之財產管理人。
四、依非訟事件法第21條第1 項前段，第24條第1 項，裁定如主
    文。
五、如對本裁定抗告，須於裁定送達後10日之不變期間內，向本
    院提出抗告狀，並繳納抗告費用新臺幣1,000 元。
中    華    民    國    100   年    12    月    22    日
                  家事法庭  司法事務官  任士慧